【裁判字號】    97,家抗,39
【裁判日期】    970807
【裁判案由】    變更子女姓氏
【裁判全文】
臺灣臺北地方法院民事裁定              97年度家抗字第39號
抗  告  人  甲○○
上列抗告人聲請變更子女姓氏事件，抗告人對於民國97年5 月21
日本院97年度家聲字第160 號第一審裁定提起抗告，本院合議庭
裁定如下：
    主    文
原裁定廢棄。
聲請人甲○○（男、民國52年7月25日、身分證統一編號：Ｚ000
000000號）之「黃李」雙姓准予變更為姓「李」。
本件聲請及抗告費用共新台幣貳仟元由聲請人負擔。
    理    由
一、按抗告法院認抗告為有理由者，應廢棄或變更原裁定；非有
    必要，不得命原法院或審判長更為裁定，非訟事件法第46條
    準用民事訴訟法第492 條定有明文。又非婚生子女經生父認
    領，而有下列情形之一，且有事實足認子女之姓氏對其有不
    利之影響時，父母之一方或子女得請求法院宣告變更子女之
    姓氏為父姓或母姓：(1)父母之一方或雙方死亡者。(2)父母之
    一方或雙方生死不明滿三年者。(3)非婚生子女由生母任權利
    義務之行使或負擔者。(4)父母之一方曾有或現有未盡扶養義
    務滿二年者。民法第1059條之1 第2項定有明文。
二、本件抗告人聲請及抗告意旨略以：抗告人之父母沒有婚姻關
    係，抗告人在國中畢業前原本從母姓「李」，後因請領身分
    證，母親恐怕身分證上父親欄記載「父不詳」，會導正值青
    少年期抗告人身心受創，情非得已，由生父認領，並改姓「
    黃」。然而，抗告人改姓「黃」後，就生了一場大病，之後
    疾病纏身，幾經折騰後改為「黃李」雙姓，然「李」在「黃
    」之後，仍視為名字，母親為此終生無法釋懷。因抗告人母
    親與父親沒有婚姻關係，母親過世後，牌位不得與黃家祖先
    並列，父母親生前約定抗告人及子孫要傳承母姓香火，抗告
    人姓「李」是母親生前遺願。抗告人母親李金蓮已於民國88
    年過世，父親黃世雄亦於92年4 月25日過世，而抗告人之獨
    子亦承襲抗告人雙姓氏，名為黃李玄，亦常遇有好事者詢問
    ，徒增困擾，若抗告人繼續「黃李」雙姓，實不利於傳承母
    系香火，請求廢棄原裁定，准抗告人變更從母姓「李」等語
    。
三、抗告人主張之事實，業據其到庭陳述在卷，並提出戶籍謄本
    為證，復經抗告人同父同母之兄黃種茂到庭證稱：「我是抗
    告人之大哥，父母沒有婚姻關係，我爸爸已經有一位太太，
    我們同父同母三兄弟姊妹，本來弟弟從母姓，但是不希望弟
    弟父不詳，所以由爸爸認領，我父母親約定由我傳承爸爸這
    邊，弟弟傳承媽媽這邊。」等語（見本件97年6 月17日筆錄
    ），堪認為真實。本件聲請經核符合民法第1059條之1第2
    項第1 款之規定，應予准許，抗告意旨指摘原裁定不當，求
    予廢棄，為有理由，爰將原裁定廢棄，改為准許抗告人變更
    從母姓「李」之裁定。
四、爰依非訟事件法第21條第1項前段，裁定如主文。
中    華    民    國    97    年     8    月   7    日
               家事法庭審判長法  官  丁蓓蓓
                             法  官  李莉苓
                             法  官  徐麗瑩
上為正本係照原本作成
本裁定除以適用法規顯有錯誤為理由，並經本院許可外，不得再
抗告。
如提起再抗告，應於收受送達後10日內向本院提出再抗告狀，應
同時表明再抗告理由，且繳納再抗告費新臺幣1,000元。
中    華    民    國    97    年    8     月    15    日
                                書記官  黃世昌
參考法條：
非訟事件法第45條：
抗告法院之裁定，以抗告不合法而駁回者，不得再為抗告。但得
向原法院提出異議。前項異議，準用民事訴訟法第484 條第2項
及第3項之規定。除前2 項之情形外，對於抗告法院之裁定再為
抗告，僅得以其適用法規顯有錯誤為理由，並經原法院之許可者
為限。前項許可，以原裁定所涉及之法律見解具有原則上重要性
者為限。民事訴訟法第436 條之3 第3 項、第4 項及第436 條之
6 之規定，於第3項之抗告準用之。
民事訴訟法第436條之3
對於簡易訴訟程序之第二審裁判，提起第三審上訴或抗告，須經
原裁判法院之許可。前項許可，以訴訟事件所涉及之法律見解具
有原則上之重要性者為限。第 1 項之上訴或抗告，為裁判之原
法院認為應行許可者，應添具意見書，敘明合於前項規定之理由
，逕將卷宗送最高法院；認為不應許可者，應以裁定駁回其上訴
或抗告。前項裁定得逕向最高法院抗告。
民事訴訟法第436條之6
對於簡易訴訟程序之裁判，逕向最高法院提起上訴或抗告，經以
上訴或抗告無理由為駁回之裁判者，不得更以同一理由提起再審
之訴或聲請再審。


司法院資訊處製作；財團法人民間司法改革基金會備份。
